【裁判字號】    97,交上易,7
【裁判日期】    970229
【裁判案由】    過失傷害
【裁判全文】
臺灣高等法院刑事判決                 97年度交上易字第7號
上  訴  人  臺灣板橋地方法院檢察署檢察官
上  訴  人
即  被  告  乙○○
上列上訴人因被告過失傷害案件，不服臺灣板橋地方法院96年度
交易字第493號，中華民國96年11月9日第一審判決（起訴案號：
臺灣板橋地方法院檢察署96度偵字第14014號），提起上訴，本
院判決如下：
    主  文
上訴駁回。
乙○○緩刑貳年。
    事  實
一、乙○○於民國96年2月23日下午6時30分許，駕駛車牌號碼
    5HJ-619號重型機車搭載鍾美瑄，沿臺北縣板橋市○○路往
    中和方向行駛，途經民生路、文化路口，適遇紅燈，遂於甲
    ○○騎乘之車牌號碼N2B-069號重型機車同向車道右側併排
    停等。嗣乙○○、甲○○起步時，本應注意兩車併行之間隔
    ，而當時天候晴，夜間有照明，柏油路面乾燥，無缺陷，無
    障礙物，視距良好，並無不能注意之情事，竟均疏於注意併
    行間隔，貿然起步前行，致相互碰撞，甲○○因而人車倒地
    ，受有右鎖骨骨折之傷害。乙○○肇事後，於尚不知何人肇
    事之臺北縣政府警察局海山分局交通分隊警員前往中英醫院
    處理時在場，承認為肇事人。
二、案經甲○○訴由臺北縣政府警察局海山分局報請臺灣板橋地
    方法院檢察署檢察官偵查起訴。
    理  由
壹、告訴人甲○○及證人鍾美瑄於警詢、檢察官訊問時所為陳述
    之證據能力：
    按被告以外之人於審判外之言詞或書面陳述，除法律有規定
    者外，不得作為證據，刑事訴訟法第159條第1項定有明文。
    而被告以外之人於審判外之陳述，經當事人於審判程序同意
    作為證據，法院審酌該言詞陳述或書面陳述作成時之情況，
    認為適當者，得為證據；當事人、代理人或辯護人於法院調
    查證據時，知有第159條第1項不得為證據之情形，而未於言
    詞辯論終結前聲明異議者，視為有前項之同意，為同法第
    159條之5所明定。經查：告訴人甲○○、證人鍾美瑄於司法
    警察調查時之陳述，及告訴人於偵查中具結向檢察官所為陳
    述，雖係被告鐘文龍以外之人於審判外之陳述，惟被告於本
    院調查證據時，並未於言詞辯論終結前聲明異議，應視為同
    意作為證據，復經審酌渠二人言詞陳述之情況，認為適當，
    均應認有證據能力。
貳、認定犯罪事實之證據及理由：
一、訊據上訴人即被告乙○○矢口否認有何過失傷害犯行，辯稱
    ：伊在前開交岔路口起步時，本無注意左後方車輛之義務，
    乃告訴人騎乘機車右轉時，未保持安全間隔，自左後方追撞
    伊騎乘之機車，向右傾倒後，再撞及鍾美瑄大腿，倘告訴人
    係與伊併行遭伊擦撞，理應向左側倒地，是伊就本件交通事
    故並無過失，且係偶然遭告訴人騎乘機車碰撞，就其所受傷
    害亦無因果關係云云。經查：
  (一)被告於96年2月23日下午6時30分許，駕駛車牌號碼5HJ-619
    號重型機車搭載鍾美瑄，沿臺北縣板橋市○○路往中和方向
    行駛，途經民生路、文化路口，於停等紅燈後起步之際，與
    左側告訴人騎乘之車牌號碼N2B-069號重型機車碰撞，告訴
    人倒地致右鎖骨骨折之事實，業據被告於警詢、原審偵審時
    坦承不諱，核與證人鍾美瑄於警詢時證述之情節相符，並經
    告訴人於警詢及檢察官訊問時具結證述明確。此外，復有道
    路交通事故調查報告表暨現場圖1件、採證照片7幀附卷可資
    佐證。而告訴人因本件交通事故受有右鎖骨骨折之傷害，亦
    有中英醫院診斷證明書1件在卷足稽，俱徵被告此部分自白
    與事實相符。上開事實，應堪認定。
  (二)證人鍾美瑄於警詢時證稱：「我當時是被乙○○駕駛重機
    5HJ-619附載，我們從民生路往中和方向行駛，到文化路口
    停等紅燈，當綠燈起步時就發現對方從我左後方撞到我左大
    腿。」、「對方先撞到我左大腿再擦撞到機車左後方，左側
    車身有刮傷。」等語（見臺灣板橋地方法院檢察署96年度偵
    字第14014號偵查卷第12頁），告訴人於檢察官訊問時則具
    結證稱：「當時我在民生路上要往中和方向，要往右側至文
    化路的待轉區，當時是紅燈，等轉換綠燈後，我要行駛至待
    轉區時，被告從我的右後方衝出。」、「被告妹妹（即鍾美
    瑄）的腳撞到我右側油門把手。」等語（見前揭偵查卷第40
    頁），與卷附採證照片對照以觀，車牌號碼5HJ-619號重型
    機車左後側車，確有一橫向刮擦痕，其位置約在後座與車尾
    間，被告亦供承：「在我車子的左後方，照片上藍色車子是
    我的，上面有刮痕就是撞到告訴人機車右側把手處。」等語
    （見前揭偵查卷第40頁）。綜核被告、告訴人及證人鍾美瑄
    前開供述之情節，並參酌被告與告訴人騎乘機車肇事時，車
    行方向均係前行而非倒車之狀態，足認被告與告訴人在上開
    路口係併行起步，且被告騎乘機車相對於其左側告訴人之機
    車，確有以較高車速往前超越之行止，以致於擦撞時，告訴
    人騎乘之機車右把手先碰撞被告附載之鍾美瑄左大腿後，再
    碰撞其機車左後側車身造成刮擦痕。被告辯稱：伊在告訴人
    之機車前方，遭告訴人自左後方追撞云云，顯非事實。
  (三)至被告辯稱：「若某物體沿水平運動，而運動中又沒有遇到
    任何阻力，該物體將作等速運動，而如果平面在空間延伸至
    無限遠的話，這一運動將永遠延續下去，此乃物理學上之慣
    性原理，依力學與慣性原理，本件被告機車遭告訴人甲○○
    機車撞擊之位置係在機車左後方之車身，倘告訴人甲○○當
    時所騎乘之機車係向前方直行，則直行運動之機車理應朝向
    被告機車施力方向之左側或左前方傾倒」云云，所指慣性原
    理，於一般道路交通事故實不具任何意義，蓋現實中零阻力
    、零摩擦力之前提並不存在。況被告駕駛機車係於起步之際
    與告訴人騎乘之機車發生碰撞，以其車行速度之緩，所生撞
    擊力道當僅足使告訴人失其平衡，而非直接倒地，此際告訴
    人傾倒方向，將因道路狀況、四周車流及個人駕駛習慣等因
    素而異，何得以告訴人往右倒地，推認本件交通事故係告訴
    人自行碰撞被告騎乘之機車所致。實則，被告以其主觀認知
    之物理原理，斷定告訴人係先撞擊其機車後，始碰撞鍾美瑄
    大腿，即與證人鍾美瑄親身經歷之事實有所扞格。被告所辯
    ，洵屬無據。
  (四)按汽車行駛時，駕駛人應注意兩車併行之間隔，道路交通安
    全規則第94條第3項定有明文，此為汽車駕駛人駕駛汽車時
    應盡之注意義務。而依卷附道路交通事故調查報告表所示，
    本件事故發生時天候晴，夜間有照明，柏油路面乾燥，無缺
    陷，無障礙物，視距良好，當無不能注意之情事。倘被告駕
    車行經上開路段，能注意與左側車輛併行之間隔，應不致擦
    撞告訴人騎乘之機車，生告訴人受傷之結果，詎其怠於注意
    ，致與告訴人騎乘之機車擦撞，造成告訴人受傷，被告之過
    失，及其過失行為與告訴人所受傷害間之相當因果關係，均
    至為灼然。本件交通事故經送鑑定結果，亦認被告與告訴人
    駕駛重型機車，停等紅燈後起步，互未注意保持安全間隔，
    同為肇事原因，有臺灣省臺北縣區行車事故鑑定委員會北縣
    鑑字第960815號鑑定意見書1件可供參憑。綜上，本案事證
    明確，被告犯行堪予認定。
二、核被告所為，係犯刑法第284條第1項前段之過失傷害罪。被
    告肇事後，向不知何人肇事之臺北縣政府警察局海山分局交
    通分隊警員自首肇事致人受傷，有臺北縣政府警察局海山分
    局道路交通事故肇事人自首情形紀錄表存卷足稽，依刑法第
    62條前段規定減輕其刑。
三、原審同此事實認定，依刑法第284條第1項前段、第41條第1
    項前段、第62條前段，刑法施行法第1條之1第1項、第2項前
    段，中華民國96年罪犯減刑條例第2條第1項第3款、第7條、
    第9條之規定，審酌被告騎乘機車疏於注意，所肇告訴人傷
    勢，及其過失情節，兼衡告訴人就本件交通事故同有疏誤，
    暨被告犯後推諉卸責，拒絕與告訴人協商和解之態度等一切
    情狀，量處拘役伍拾日，並諭知易科罰金之折算標準以新臺
    幣仟元折算一日，並以被告所犯過失傷害罪，其犯罪時間
    係在96年4月24日前，合於減刑要件，應依中華民國96年罪
    犯減刑條例規定，減其宣告刑為二分之一，並諭知易科罰金
    之折算標準。其認事用法，核無違誤，量刑亦甚妥適。檢察
    官上訴認被告所為不合自首規定，且原判決量刑過輕，被告
    上訴否認有何過失，均指摘原判決不當，核均無理由，應該
    駁回。查被告前未曾犯罪，此有卷附本院被告前案紀錄表乙
    份可按，其於本院審理中業與告訴人達成調解賠償損害，有
    卷附調解筆錄影本可按，且為告訴人是認，其經此科刑之教
    訓，應無再犯之虞，爰併宣告緩刑貳年，以啟自新。
據上論斷，應依刑事訴訟法第368條，刑法第74條第1項第1款，
判決如主文。
本案經檢察官蔡薰慧到庭執行職務。
中    華    民    國    97    年    2     月    29    日
                  刑事第十二庭  審判長法  官  蔡永昌
                                      法  官  蘇素娥
                                      法  官  陳榮和
以上正本證明與原本無異。
不得上訴。
                                      書記官  林吟玲
中    華    民    國    97    年    2     月    29    日
附錄：本案論罪科刑法條全文
中華民國刑法第284條第1項
因過失傷害人者，處六月以下有期徒刑、拘役或五百元以下罰金
，致重傷者，處一年以下有期徒刑、拘役或五百元以下罰金。


司法院資訊處製作；財團法人民間司法改革基金會備份。
